【裁判字號】    90,訴,1105
【裁判日期】    900925
【裁判案由】    贈與稅
【裁判全文】
臺中高等行政法院判決                              九十年度訴字第一一○五號
                              .
    原      告  甲○○
    訴訟代理人  丙○○
    代  表  人  乙○○
    訴訟代理人  丁○○
右當事人間因贈與稅事件，原告不服財政部中華民國九十年四月六日台財訴字第○八
九○○三五五九○號訴願決定，提起行政訴訟。本院判決如左︰
    主  文
原處分及訴願決定均撤銷。
訴訟費用由被告負擔。
    事  實
甲、事實概要：緣被告以原告於民國八十二年度贈與現金新台幣五○○萬元予其子何
    應欽，已超過當年度贈與稅免稅額，未依遺產及贈與稅法規定辦理贈與稅申報，
    ，乃核定原告該年度贈與總額為五○○萬元，淨額為四五五萬元，應納稅額為五
    九八、七五○元，並依同法第四十四條規定，按應納稅額處一倍之罰鍰五九八、
    七○○元（計至百元止）；原告不服，爰就贈與總額及罰鍰部分，申請復查結果
    ，未獲變更，循序提起行政訴訟。
乙、兩造聲明：
一、原告聲明求為判決：訴願決定及原處分均撤銷。
二、被告聲明求為判決：原告之訴駁回。
三、兩造之陳述：
壹、原告起訴意旨：
一、按「財產之移動，具有下列各款情形之一者，以贈與論，依本法規定，課征贈與
    稅，三以自己之資金，無償為他人購置財產者，其資金。但該財產為不動產者，
    其不動產」為遺產及贈與稅法第五條第三款所明定。又按「依遺產及贈與稅法第
    五條規定。以贈與論課徵贈與稅之案件，自本函發佈之日起，稽徵機關應先通知
    當事人於收到通知後十日內申報，如逾期仍未申報，並經課稅確定者，始得依同
    法第四十四條規定處罰。」財政部七十六年五月六日台財稅字第七五七一七一六
    號函著有明文，可供依循。
二、原告於八十二年十二月一日贈與次子何應欽購買台中市○○區○○段六七六地號
    土地，價款一五五萬元，原告之長女何阿晴同年十二月二十九日贈與三○○萬元
    ，原告之夫何順約於同年九月二十九日贈與一○○萬元，同年十二月二日贈與五
    ○○萬元，共計一、○五五萬元，該四筆贈與經被告以八十八年九月九日中區國
    稅局三字第八八○○四八六三號函通知「視為贈與」，並經原告及何阿晴、何順
    約等人於收到通知書十日內申報完竣，惟因已逾核課期間，而決定免予補稅及處
    罰在案。
三、原告於八十二年十月二十二日自台中第七商銀文心分行第一三九五之○號帳戶提
    領五○○萬元轉存入次子何應欽之台中市第六信用合作社向上分社帳戶內，確係
    供何應欽購買台中市○○區○○段六七六地號土地，所簽訂土地買賣合約書應付
    之第二期款，所贈之金額確屬支付八十二年十月二十九日土地款一、○○○萬元
    之部份價金，其贈與之意思表示係購買該不動產，並非贈與現金，此亦為雙方所
    不爭。況且本件原告贈與之時間在八十二年十月二十二日，乃介於原告及夫前揭
    贈與時間八十二年九月二十九日至同年十二月二日之間，惟就本件購地案件，其
    前開相關之四筆價金合計一五五萬元，業經被告於八十八年九月九日中區國稅三
    字第八八○○四八六二三號函略以：「台端有視同贈與課稅資料，請依規定期限
    申報贈與稅，逾期未申報即依法補稅處罰，請查照」云云。按本件購地總價款為
    二二、六四二、一二五元，有不動產買賣契約書影本附卷可稽。本件原告所贈與
    之系爭五○○萬元，與前揭相關之四筆價金，均係供次子何應欽購買前開土地之
    用，依法理即係同一事件，應認係「視同贈與事件」，詎被告原查及復查決定，
    疏於審究，將同一事件當作不同之認定標準，其前後決定亦有矛盾情事，顯已侵
    害原告權益。
四、次按「稅捐之徵收期間為五年，自繳納期間屆滿之翌日起算，應繳納之稅捐未於
    徵收期間徵收者，不得再行徵收。又依法應由稅捐稽徵機關依查得資料核定課徵
    之稅捐，其核課期間為五年。」為稅捐稽徵法第二十一條第一項第二款、第二十
    三條第一項前段分別定有明文。本件原告所贈與何應欽之前開款項既係遺產及贈
    與稅法第五條第三款所規定之「視同贈與」之範圍，與前揭相關四筆款項均係同
    一地號之不動產，依理即不應為不同之認定。依前述說明，本件應已逾課徵之時
    效期間，被告不得對原告再課以贈與稅及處罰鍰。
貳、被告答辯意旨略以：
一、本件原告於八十二年十月二十二日自其第七商業銀行文心分行活期儲蓄存款一三
    九五之○帳戶提領五○○萬元，申請開立合作金庫台中支庫支票（票號：000
    0000）乙紙，轉存入其子何應欽君台中市第六信用合作社向上分社存款帳戶
    中，核屬遺產及贈與稅法第四條規定之贈與案件，系爭之贈與標的應為該現金五
    ○○萬元，縱使受贈人以該受贈現金支付購地價款，亦僅能說明受贈人就受贈現
    金之使用情形，自不能否認其受贈現金之事實，從而原告主張本件應依遺產及贈
    與稅法第五條規定以贈與論核課贈與稅，尚難採據，原核定並無不合。
二、本件原告於八十二年度贈與現金五○○萬元予其子何應欽君，原告未依限申報贈
    與稅，被告乃依前揭規定，按其應納稅額裁處一倍之罰鍰五九八、七○○元（計
    至百元），此部分因本件漏報贈與事實已論述如前，原裁定亦無不合。
    理  由
一、按「本法稱贈與，指財產所有人以自己之財產無償給予他人，經他人允受而生效
    力之行為。」、「財產之移動，具有左列各款情形之一者，以贈與論，依本法規
    定，課徵贈與稅：．．．三以自已之資金，無償為他人購置財產者，其資金。但
    該財產為不動產者，其不動產。．．．」，分別為遺產及贈與稅法第四條第二項
    及第五條第三款所明定。是若以贈與之意思，直接將財產無償給予他人，係屬贈
    與行為；但若非直接以財產移轉贈與他人，而係無償為他人購置財產，則屬視同
    贈與之問題。
二、本件被告以原告於八十二年度贈與現金新台幣五○○萬元予其子何應欽，已超過
    當年度贈與稅免稅額，未依遺產及贈與稅法規定辦理贈與稅申報，乃核定原告該
    年度贈與總額為五○○萬元，淨額為四五五萬元，應納稅額為五九八、七五○元
    ，並依同法第四十四條規定，按應納稅額處一倍之罰鍰五九八、七○○元；原告
    不服，爰就贈與總額及罰鍰部分，申請復查結果，未獲變更，循序提起行政訴訟
    。訴稱：伊於八十二年十月二十二日自台中第七商銀文心分行第一三九五之○號
    帳戶提領五○○萬元轉存入次子何應欽之台中市第六信用合作社向上分社帳戶內
    ，確係供何應欽購買台中市○○區○○段六七六地號土地，所簽訂土地買賣合約
    書應付之第二期款，其贈與之意思表示係購買該不動產，並非贈與現金，屬遺產
    及贈與稅法第五條第三款所規定之「視同贈與」之範圍，本件應已逾課徵之時效
    期間，被告不得對原告再課以贈與稅及處罰鍰等語。
三、經查依原告於本件復查程序中所提出之原處分卷所附之不動產買賣契約書，原告
    之子何應欽於八十二年九月二十九日向訴外人林陳錦雲購買台中市○○區○○段
    六七六地號土地，而訂立該合約書，約定同年十月二十九日何應欽應交付一、○
    ○○萬元土地價款，支付方式為交付中市第六信用合作社，票據五紙，帳號八九
    八二，每紙金額各為二○○萬元，合計一、○○○萬元，另據同卷所附之何應欽
    之台中市第六信用合作社向上分社五○○○九號帳戶及八九八二號二存摺，關於
    原告稱其於八十二年十月二十二日自台中第七商銀文心分行第一三九五之○號帳
    戶提領五○○萬元轉存入何應欽該信用合社向上分社帳戶內，原告之夫何順約同
    日亦存入四四○萬元予同帳戶內，該五○○○九號存摺均有此二筆款項之記載，
    在此之前該帳戶之餘額為九一六、一三三元，該帳戶於同月廿九日提領一、○○
    ○萬元轉入八九八二號帳戶，同日經交換五紙支票0000000－0號，每紙
    金額各二○○萬元予以提領，餘額為一五、八○七元，而此五紙支票之號碼與上
    開不動產買賣契約書記載均相同，依此觀之，原告於其子何應欽於八十二年九月
    二十九日與訴外人林陳錦雲訂立不動產買賣契約書之後，原告與其夫何順約於八
    十二年十月二十二日依序存入五○○萬元、四四五萬元予何應欽之前開帳戶內，
    並稽之何應欽於此款項存入前及支票提領後均無大筆資金之狀況，原告及其夫所
    存入該款項，顯為供何應欽於八十二年十月二十九日支付訴外人林陳錦雲土地價
    款一、○○○萬元之用甚明。然按以現金存入他人之帳戶，固有可能係為現金之
    贈與，惟如依資金存入之期間及流程，可資證明係因有特定用途，方存入現金款
    項，自與單純贈與現金之情形有間，是本件原告既已於復查程序中提出前述不動
    產買賣契約書及原告之子何應欽之台中市第六信用合作社向上分社五○○○九號
    帳戶及八九八二號二存摺，足以證明原告於八十二年十月二十二日存入五○○萬
    元予何應欽之前開帳戶內，目的係供何應欽因購地之需支付土地價款之用，依此
    事實，原告將系爭五○○萬元存其子何應欽上開帳戶，究係以該款購買上開土地
    ，而以土地贈與其子何應欽，抑或是因其子何應欽購買上開土地需資金，始由原
    告為現金之贈與，將影響本件法律之適用。被告未對上揭何應欽與訴外人林陳錦
    雲間不動產買賣契約書，是否為原告與林陳錦雲所為，而直接以何應欽為買受人
    ，或由何應欽與林陳錦雲所定，加以查明，即認原告將五○○萬元存入何應欽之
    帳戶，係屬遺產及贈與稅法第四條規定之贈與，而為本件課稅處分，自有認定事
    實未依證據之違法。
四、從而，本件被告原處分以原告系爭贈與，屬遺產及贈與稅法第四條規定之贈與案
    件，據以核定原告之贈與稅及處罰鍰，自有可議，訴願決定對此未予糾正，亦有
    違失，爰將訴願決定及原處分（復查決定）均撤銷，由被告重為適法處分，以昭
    折服。
據上論結，本件原告之訴為有理由，依行政訴訟法第一百九十五條第一項前段、第九
十八條第三項前段，判決如主文。
中    華    民    國      九十      年      九        月    二十五      日
                 臺 中 高 等 行 政 法 院   第 四 庭
                                審 判 長 法  官  沈  應  南
                                         法  官  黃  淑  玲
                                         法  官  許  武  峰
右正本證明與原本無異。
如不服本判決，應於判決送達後二十日內向本院提出上訴書狀，其未表明上訴理由者
，應於提起上訴後二十日內向本院提出上訴理由書（須依對造人數附具繕本）；如於
本判決宣示或公告後送達前提起上訴者，應於判決送達後二十日內補提上訴理由書（
須附繕本）。未表明上訴理由者，逕以裁定駁回。
提起上訴應預繳送達用雙掛號郵票拾份(每份三十四元)。
中    華    民    國      九十      年      九        月    二十五      日
                                         法院書記官  詹靜宜


司法院資訊處製作；財團法人民間司法改革基金會備份。
